臺灣南投地方法院刑事判決
111年度訴字第366號
公  訴  人  臺灣南投地方檢察署檢察官 
被      告  廖尉听


上列被告因偽造文書案件，經檢察官提起公訴（111年度偵字第4
608號），經本院合議庭裁定改行簡式審判程序，判決如下：
    主  文
廖尉听犯行使偽造私文書罪，處有期徒刑貳月，如易科罰金，以
新臺幣壹仟元折算壹日。
如附表所示文書上偽造之「陳美玲」署名肆枚，均沒收之。
    事實及理由
一、本案認定被告廖尉听之犯罪事實及證據，除犯罪事實部分關
    於被告犯意之記載補充更正為「基於冒用身分而使用他人交
    付之國民身分證之犯意、行使偽造私文書及詐欺取財、得利
    之犯意」；關於詐欺取財、得利部分之事實補充更正為「致
    遠傳公司陷於錯誤，將門號0000000000號之SIM卡1 張交予
    廖尉听，並提供通話電訊服務，足生損害於陳美玲及遠傳公
    司對行動電話門號申請之審核及管理之正確性」；證據部分
    補充「被告於準備程序及審理時之自白」外，餘均引用檢察
    官起訴書之記載（如附件）。
二、核被告所為，係犯戶籍法第75條第3項後段之冒用身分而使
    用他人交付之國民身分證罪、刑法第339條第1項之詐欺取財
    罪、刑法第339第2項之詐欺得利罪及刑法第216條、第210條
    之行使偽造私文書罪。公訴意旨就被告本案犯行雖漏未論及
    戶籍法第75條第3項後段之冒用身分而使用他人交付之國民
    身分證罪、刑法第339條第1項之詐欺取財罪、刑法第339第2
    項之詐欺得利罪，尚有未洽，惟此部分犯行與業經起訴之行
    使偽造私文書罪有裁判上一罪之關係，為起訴效力所及，本
    院自應予以審理，且此部分屬想像競合犯中之輕罪，並經本
    院於審理時當庭諭知罪名，是對被告防禦權之行使亦無實質
    上之妨礙。
三、被告上開偽造之簽名，乃係偽造私文書之階段行為，而偽造
    私文書之低度行為則應為其行使之高度行為所吸收，均不另
    論罪。又被告以一行使行為，同時觸犯冒用身分而使用他人
    交付之國民身分證、行使偽造私文書及詐欺取財、詐欺得利
    4罪，為想像競合犯，依刑法第55條之規定，從一重以行使
    偽造私文書罪論處。
四、爰審酌被告冒用他人名義申請行動電話門號而為行使偽造私
    文書等犯行，除造成告訴人或電信公司損害外，亦影響社會
    秩序，若上開行動電話落入不法人士所使用，造成其後不法
    犯罪之追查趨於複雜，及其犯罪之動機、目的、手段，並審
    酌被告生活狀況、智識程度暨犯罪後於本院坦承犯行，且與
    告訴人成立調解並賠償完畢，尚非無悔意等一切情狀，量處
    如主文所示之刑，並諭知易科罰金之折算標準。
五、附表所示文書上偽造之告訴人署名共4枚，不問屬於犯人與
    否，均應依刑法第219條規定沒收之。至被告前開偽造之私
    文書，業已由被告交付予遠傳電信而行使之，已非屬被告所
    有，爰不另宣告沒收；又被告詐得之本案門號SIM卡1張、平
    板電腦1個及電信費用，固屬被告本案犯罪所得，惟因被告
    業已與告訴人達成調解並賠償完畢等節，業如前述，倘就此
    部分之犯罪所得再宣告沒收或追徵，實有過苛之虞，爰不予
    宣告沒收或追徵。
據上論斷，應依刑事訴訟法第273 條之1 第1 項、第299 條第1
項前段、第310 條之2 、第454 條第2 項，判決如主文。
本案經檢察官李俊毅、鄭宇軒提起公訴，檢察官石光哲到庭執行
職務。　　
中　　華　　民　　國　　111 　年　　10　　月　　25　　日
　　　　　　　　　刑事第二庭  法　官  陳宏瑋
以上正本與原本無異。
如不服本判決應於收受送達後20日內向本院提出上訴書狀，並應
敘述具體理由；其未敘述上訴理由者，應於上訴期間屆滿後20日
內向本院補提理由書（均須按他造當事人之人數附繕本）「切勿
逕送上級法院」。
                              書記官  孫庠熙
中　　華　　民　　國　　111 　年　　10　　月　　25　　日
附錄本案論罪科刑法條全文：
戶籍法第75條
意圖供冒用身分使用，而偽造、變造國民身分證，足以生損害於
公眾或他人者，處5 年以下有期徒刑、拘役或科或併科新臺幣50
萬元以下罰金。
行使前項偽造、變造之國民身分證者，亦同。
將國民身分證交付他人，以供冒名使用，或冒用身分而使用他人
交付或遺失之國民身分證，足以生損害於公眾或他人者，處3 年
以下有期徒刑、拘役或科或併科新臺幣30萬元以下罰金。
中華民國刑法第210條
偽造、變造私文書，足以生損害於公眾或他人者，處 5 年以下
有期徒刑。
中華民國刑法第216條
行使第 210 條至第 215 條之文書者，依偽造、變造文書或登載
不實事項或使登載不實事項之規定處斷。
中華民國刑法第339條
意圖為自己或第三人不法之所有，以詐術使人將本人或第三人之
物交付者，處 5 年以下有期徒刑、拘役或科或併科 50 萬元以
下罰金。
以前項方法得財產上不法之利益或使第三人得之者，亦同。
前二項之未遂犯罰之。 　　
　　
附表
編號 文書名稱 偽造署名、數量 備註 1 行動寬頻業務服務申請書（門號：0000000000） 「陳美玲」署名3枚 偵卷第17、18、19頁 2 銷售確認單 「陳美玲」署名1枚 偵卷第20頁 

附件

臺灣南投地方檢察署檢察官起訴書
                                   111年度偵字第4608號
　　被　　　告　廖尉听　女　28歲（民國00年0月00日生）
　　　　　　　　　　　　住南投縣○○鎮○○路0號
　　　　　　　　　　　　國民身分證統一編號：Z000000000號
上列被告因偽造文書案件，業經偵查終結，認應提起公訴，茲將
犯罪事實及證據並所犯法條分敘如下：
　　　　犯罪事實
一、廖尉听於民國107年1月4日起至109年5月29日止，於址設南
    投縣○○鎮○○路000號之震旦電信股份有限公司（下稱震旦電
    信）草屯中正店擔任門市人員，其於109年4月3日中午12時1
    2分許，替前來門市購買手機之陳美玲辦理購機作業時，明
    知未獲陳美玲授權或同意申辦行動電話門號，廖尉听為增加
    業績，竟基於行使偽造私文書之犯意，未經陳美玲之同意，
    將陳美玲之國民身分證、全民健康保險卡影本黏貼於行動寬
    頻業務服務申請書，並於行動寬頻業務服務申請書、銷售確
    認單上偽造陳美玲之簽名共4枚，據以申辦門號0000000000
    號「高速飆網699吃到飽限36方案」（下稱本案方案），廖
    尉听並將本案方案之前揭申請資料交付震旦電信總公司辦理
    申辦作業而行使之，足生損害於陳美玲及震旦電信辦理門號
    銷售業務之正確性。嗣陳美玲於111年5月13日至遠傳電信股
    份有限公司門市辦理業務時，經門市店員告知尚有上開門號
    之電信費用未繳，經門市店員列印該門號之申請資料，陳美
    玲發現遭人偽造簽名後，遂報警處理，始悉上情。
二、案經陳美玲訴由南投縣政府警察局草屯分局報告偵辦。
　　　　證據並所犯法條
一、證據清單暨待證事實
編號 證據名稱 待證事實 1 被告廖尉听於警詢及偵查中之供述 被告於107年1月4日起至109年5月29日止擔任震旦電信草屯中正店之門市人員，並於犯罪事實欄所示時間替告訴人陳美玲辦理購買手機之手續時，未經告訴人同意，將其國民身分證、全民健康保險卡影本黏貼於行動寬頻業務服務申請書，並偽造其簽名於行動寬頻業務服務申請書、銷售確認單，據以申辦本案方案之事實。 2 證人即告訴人陳美玲於警詢及偵查中之結證 被告於犯罪事實欄所示時間替告訴人辦理購買手機之手續時，告訴人未同意提供其雙證件影本，亦未同意被告代其簽名於行動寬頻業務服務申請書、銷售確認單，據以申辦本案方案之事實。 3 震旦電信111年6月22日（2022）通中區字第002號函 被告於107年1月4日起至109年5月29日止，於震旦電信草屯中正店擔任門市人員之事實。 4 行動寬頻業務服務申請書、銷售確認單 被告有黏貼告訴人之國民身分證、全民健康保險卡影本於行動寬頻業務服務申請書，並偽造告訴人之簽名4枚於行動寬頻業務服務申請書、銷售確認單之事實。 
二、核被告所為，係犯刑法第216條、第210條之行使偽造私文書
    罪嫌。被告偽造「陳美玲」署名係偽造私文書之部分行為；
    而偽造私文書後持以行使，其偽造之低度行為復為行使之高
    度行為所吸收，均不另論罪。被告偽造「陳美玲」之署名4
    枚，請依刑法第219條規定，不問屬於犯人與否，宣告沒收
    。至被告所偽造之本案方案申請資料，已交付震旦電信總公
    司，非屬被告所有之物，爰不聲請宣告沒收，附此敘明。
三、依刑事訴訟法第251條第1項提起公訴。
　　此　致
臺灣南投地方法院
中　　華　　民　　國　 111　　年　　9 　　月　　5 　　日
                              檢察官  李俊毅
                                      鄭宇軒